臺灣高等法院臺南分院刑事判決　　　100年度交上易字第392號
上　訴　人
即　被　告　蔡瓊儀
上列上訴人因過失傷害案件，不服臺灣臺南地方法院 100年度交
易字第 159號中華民國100年5月18日第一審判決（起訴案號：臺
灣臺南地方法院檢察署99年度調偵字第1829號），提起上訴，被
告並就犯罪事實為有罪陳述，經本院裁定進行簡式審判程序，判
決如下：
    主  文
上訴駁回。
蔡瓊儀緩刑貳年。
    事  實
一、蔡瓊儀於民國（下同） 99年7月17日11時25分許，駕駛車牌
    號碼 7R-8970號自小客車，沿臺南市○○區○○路內側車道
    由東往西方向行駛，途經民生路與海安路口時，本應注意圓
    形黃燈用以警告車輛駕駛人，表示紅色燈號即將顯示，屆時
    將失去通行路權，且車輛面對圓形紅燈表示禁止通行，如於
    行進中遇號誌轉換，應儘速通過以免妨礙其他車輛通行，且
    應注意車前狀況，以隨時採取必要之安全措施，而依當時天
    候晴、日間自然光線、路面乾燥無缺陷、道路上未有任何障
    礙物、視距良好等情形，客觀上並無不能注意之情事，竟疏
    未注意車前狀況，及於綠燈燈號接續轉換成黃燈繼而轉換成
    紅燈之過程，未儘速通行上開路口，適有王壽堪駕駛車牌號
    碼 NLT-593號重機車，沿海安路由北往南方向駛至前開交岔
    路口停等紅燈後起步，亦疏未注意起駛前應讓行進中之車輛
    優先通過，不慎與蔡瓊儀駕駛之自小客車發生碰撞，致王壽
    堪人車倒地並受有左側胸痛挫傷併第 5、6、7肋骨骨折之傷
    害。蔡瓊儀於肇事後，在未有偵查犯罪職務之機關或公務員
    發覺其為犯罪人前，即向到場處理本件道路交通事故而尚不
    知肇事者為何人之臺南市政府警察局交通警察隊警員供承其
    為肇事人，自首並接受裁判。
二、案經王壽堪訴由臺南市政府警察局第二分局報請臺灣臺南地
    方法院檢察署檢察官偵查起訴。
    理  由
壹、程序方面
一、按除被告所犯為死刑、無期徒刑、最輕本刑為三年以上有期
    徒刑之罪或高等法院管轄第一審案件者外，於前條第一項程
    序進行中，被告先就被訴事實為有罪之陳述時，審判長得告
    知被告簡式審判程序之旨，並聽取當事人、代理人、辯護人
    及輔佐人之意見後，裁定進行簡式審判程序，刑事訴訟法第
    273條之1第1項定有明文。又依刑事訴訟法第273條之2 規定
    ，簡式審判程序之證據調查，不受第159條第 1項、第161條
    之2、第161條之3 、第163條之1及第164條至第170條規定之
    限制。
二、查本件被告蔡瓊儀所犯為死刑、無期徒刑、最輕本刑三年以
    上有期徒刑以外之罪，亦非屬高等法院管轄之第一審案件，
    而被告於本院準備程序中，已就犯罪事實為有罪陳述（本院
    卷第18頁），又核被告所犯非屬前揭法條所規定之案件，經
    本院依法裁定進行簡式審判程序（本院卷第26、27頁），是
    本案之證據調查，依同法第273條之2 規定，不受同法第159
    條第1項、第161條之2、第161條之3、第163條之1，及第164
    條至第 170條所規定證據能力認定及調查方式之限制，合先
    敘明。
貳、認定犯罪事實所憑之證據及理由
一、訊據上訴人即被告蔡瓊儀對於上開肇事之事實坦白承認，核
    與告訴人王壽堪指訴情節相符，並據證人陳柏彰於警詢中證
    述在卷，復有道路交通事故現場圖、道路交通事故調查報告
    表(一)、(二)及道路交通事故現場及車輛損害照片15張在卷可稽
    （警卷第10至21頁）。又查，告訴人王壽堪因本件車禍發生
    ，受有左側胸痛挫傷併第 5、6、7肋骨骨折之傷害，亦有國
    立成功大學醫學院附設醫院診斷證明書 1份在卷足憑（警卷
    第 4頁）。再者，本件經送請臺南市政府交通局車輛行車事
    故鑑定委員會鑑定結果，亦認王壽堪無照駕駛普通重型機器
    腳踏車，起駛未注意車前狀況，讓前一時相已先進入路口車
    先行，為肇事主因；被告駕駛小客車，號誌轉換紅燈續行通
    過路口，未注意車前狀況，為肇事次因，有該鑑定委員會10
    0年1月20 日南市交鑑字第1000054651號函暨南鑑0000000案
    鑑定意見書、臺灣省車輛行車事故覆議鑑定委員會100年3月
    22日覆議字第1006201079號函各1 份在卷可稽（見臺灣臺南
    地方法院檢察署99年度核交字第5347號卷第12、13、15頁）
    。綜參上開補強證據已足資證明被告於審理中所為之任意性
    自白，應具有相當程度之真實性，而確信被告前述自白之犯
    罪事實確屬真實。
二、按圓形黃燈用以警告車輛駕駛人及行人，表示紅色燈號即將
    顯示，屆時將失去通行路權；又車輛面對圓形紅燈表示禁止
    通行，不得超越停止線或進入路口；又汽車行駛時，駕駛人
    應注意車前狀況及兩車併行之間隔，並隨時採取必要之安全
    措施，道路交通標誌標線號誌設置規則第 206條第4款、第5
    款第1目、道路交通安全規則第94條第3項分別定有明文。查
    本件被告駕車行駛至上開路口時，依前開規定，本應於黃燈
    顯示後，儘速通過上開路口，而依當時天候晴、日間自然光
    線、路面乾燥無缺陷、道路上未有任何障礙物、視距良好等
    情形，此有道路交通事故調查報告表(一)在卷可憑，並無不能
    注意之情事，被告竟疏未注意及此，即貿然駕車通過該路口
    ，而王壽堪駕駛車號 NLT-593號重型機車行至該處，亦疏未
    注意起駛前應讓行進中之車輛優先通過，而冒然通過該路口
    ，由於雙方有上述之疏失，見之避煞皆已不及，致二車發生
    碰撞，王壽堪因此受有左側胸痛挫傷併第 5、6、7肋骨骨折
    之傷害。基上所述，被告經考領有汽車駕駛執照，應具備駕
    駛機動車輛之基本正常視力、聽力、辨色力、四肢及活動能
    力等條件，並知悉交通規則，具有駕駛之交通常識，應無疑
    義，而依案發當時視距良好之行車環境，被告若能輔以充分
    之注意，並無不能注意之不可抗力之情事存在，被告若能依
    規定遵守道路交通安全規則，行經黃燈儘速通過路口，並注
    意車前狀況，隨時採取必要之安全措施，並盡汽車駕駛人之
    相當注意義務，即可避免本件車禍之發生，但竟疏未注意車
    前狀況，以致肇事，是被告就本件車禍事故之發生顯有過失
    ，至為明灼。
三、次按行車起駕前應讓行進中之車輛優先通過，道路交通安全
    規則第89條第1項第6款亦定有明文。查告訴人王壽堪駕駛車
    牌號碼 NLT-593號重機車，沿海安路由北往南方向駛至前開
    交岔路口停等紅燈後起步，亦疏未注意起駛前應讓行進中之
    車輛優先通過，不慎與蔡瓊儀駕駛之自小客車發生碰撞，足
    見告訴人王壽堪對於本件車禍之發生，自有過失可言。則依
    雙方路權之歸屬，告訴人王壽堪未讓行進中之車輛先行危險
    性較大，為肇事主因，被告就本件事故應負次要過失責任，
    為肇事次因。況且，本件經送請臺南市政府交通局車輛行車
    事故鑑定委員會及臺灣省車輛行車事故覆議鑑定委員會鑑定
    ，亦為相同之結論，有該會前揭函在卷可參。是以，本件告
    訴人雖有未讓行進中車輛先行之過失，但被告倘能行經黃燈
    儘速通過路口，並注意車前狀況，應有充分時間可採取適當
    之安全措施，而盡汽車駕駛人之相當注意義務，即可避免本
    件車禍之發生。是以，綜合肇事當時之一切事實及情狀，為
    客觀上判斷，在被告疏未注意車前狀況之條件下，均可能發
    生此肇事結果，足見被告之上開過失行為，係發生本件車禍
    結果之相當條件，即被告之過失行為與本件車禍結果具有相
    當因果關係，應可認定。
四、綜合上開證據之調查結果，足見被告行經黃燈未儘速通過路
    口，及疏未充分注意在其車前之告訴人行車動態，並適時採
    取必要之安全措施，終致未及時煞車而肇事，則被告就本件
    車禍事故之發生顯有過失，且與本件車禍致告訴人傷害結果
    具有相當因果關係已明，自不因其相對於告訴人王壽堪之過
    失，而得解免罪責。從而，本件事證明確，被告過失傷害之
    犯行，堪以認定，應依法論科。
參、論罪科刑之理由
一、核被告疏未充分注意車前狀況，因而肇事致被害人受有傷害
    ，所為係犯刑法第284條第1項前段之過失傷害罪。
二、被告於本件交通事故發生後，在未有偵查犯罪職務之機關或
    公務員發覺其為犯罪人前，即向至現場處理本件道路交通事
    故，尚不知肇事者為何人之臺南市政府警察局交通警察隊警
    員供承其肇事犯罪，自首並接受裁判等情，有臺南市○○○
    道路交通事故肇事人自首情形紀錄表 1紙在卷可稽（見警卷
    第 7頁），應依刑法第62條前段之規定減輕其刑。
肆、維持原判決之理由
一、原審以被告罪證明確，因而變更檢察官起訴法條：
  (一)適用刑法第284條第1項前段、第62條前段、第 41條第1項前
    段，刑法施行法第1條之1之規定。
  (二)並審酌被告未曾有前科紀錄，此有臺灣高等法院被告前案紀
    錄表在卷足憑，以及被告之品行、生活狀況、智識程度（大
    學肄業）、被害人王壽堪因本件車禍所受之傷害、被告與告
    訴人雙方之過失情節、以及被告迄未能與被害人達成和解賠
    償損害（本院審理中已達成和解）等一切情狀，量處拘役三
    十日，並諭知如易科罰金之折算標準。
二、依上所述，本院經核原判決認事用法，並無不合，且量刑亦
    堪屬允當。被告上訴意旨猶執前詞，指摘原判決量刑過重，
    經查殊非足取，為無理由，應予駁回。
三、緩刑之宣告
  (一)按法院對符合刑法第74條之被告，依其犯罪情節及犯後態度
    ，足信無再犯之虞，且因過失犯罪，自首犯罪，且態度誠懇
    ，犯罪後因向被害人或其家屬道歉或給付合理賠償者，宜認
    為以暫不執行為適當，並予宣告緩刑，法院加強緩刑宣告實
    施要點第2點第2、5、6款參照。
  (二)查被告素行良好，未有前科紀錄，有臺灣高等法院被告前案
    紀錄表可查，且本件因被告之過失行為而肇事，被告於肇事
    後即主動報案自首犯行，而被告就本件車禍之發生，為肇事
    次因，告訴人王壽堪應負主要責任，本院審酌上情，並參以
    本件車禍發生當時，被告僅22歲，經此偵審程序，對被告應
    是很大之教訓，當知所警惕，信無再犯之虞。再者，被告已
    於100年7月29日本院審理時，與告訴人成立和解，賠償告訴
    人王壽堪新台幣（下同）3萬元，有本院100年度交附民字第
    82號和解筆錄附卷可稽（本院卷第23頁），告訴人並於本院
    審理時亦當庭表示：我願意原諒被告，給被告緩刑之機會等
    語，經記明於上開和解筆錄，而上訴審檢察官於論告時亦當
    庭陳明：被告上訴後，已經與告訴人成立和解，請從輕量刑
    ，給予被告緩刑機會等語（本院卷第30頁）。綜上各情，是
    認本件符合前揭法院加強緩刑宣告實施要點第2點第2、5、6
    款之規定，其所宣告之刑以暫不執行為適當，併宣告緩刑二
    年，以啟自新。
伍、適用之法律：
一、刑事訴訟法第364條、第273條之1、第368條。
二、刑法第74條第1項第1款。
本案經檢察官趙中岳到庭執行職務。
中    華    民    國   100    年    9     月    6     日
                  刑事第五庭    審判長法  官  楊明章
                                      法  官  趙文淵
                                      法  官  蔡美美
以上正本證明與原本無異。
不得上訴。
                                      書記官  歐貞妙
中    華    民    國   100    年    9     月    6     日
附錄本判決論罪科刑法條：
中華民國刑法第284條第1項前段
因過失傷害人者，處 6 月以下有期徒刑、拘役或 5 百元以下罰
金。